【裁判字號】    92,上易,357
【裁判日期】    921119
【裁判案由】    侵權行為損害賠償
【裁判全文】
臺灣高等法院臺中分院民事判決  九十二年度上易字第三五七號
      上  訴  人  甲○○
      訴訟代理人  丙○○
      被  上訴人  乙○○
右當事人間因侵權行為損害賠償事件，上訴人對於中華民國九十年二月二十七日台灣
彰化地方法院八十九年度附民字第四四號第一審刑事附帶民事訴訟判決提起上訴，經
本院刑事庭裁定移送（九十年度附民字第一九一號）民事庭，本院於民國九十二年十
一月五日言詞辯論終結，玆判決如左：
      主      文
原判決廢棄。
被上訴人應給付上訴人新臺幣伍拾肆萬元，及自民國九十年三月二十八日起至清償日
止，按年利率百分之五計算之利息。
第一、二審訴訟費用由被上訴人負擔。
      事實及理由
一、上訴人主張：被上訴人自民國（以下同）八十二年五月間起擔任傑盟建設開發股
    份有限公司（以下稱傑盟公司）之董事，訴外人張慈育為傑盟公司之會計，受託
    登記為坐落彰化市○○○段番社小段第一二六─一、一二八─二四、一二八─一
    五三、一二八─二○二、一二八─二○三等地號土地（系爭土地）所有權人。嗣
    被上訴人代理執行董事長業務，被上訴人與曹傑民（八十二年五月間起至八十五
    年七月間係傑盟公司之董事，自八十四年三月間起至八十五年七月間止擔任傑盟
    公司之董事長），明知傑盟公司於八十三年間在系爭土地所推出之「傑盟地球村
    」預售屋，並無該公司於銷售海報及建材設備說明所敘述之規劃設計與建材設備
    ，且明知部分銷售海報所印製之高爾夫果嶺練習場、多功能球場（羽球、網球、
    藍球）、二千坪休閒公園、三百公尺藝術綠帶、六百坪社區野外休閒運動公園等
    公共設施，基地及建物之規劃設計也不可能設置，竟詐騙上訴人，由廣告公司人
    員設計、使用不實之銷售海報及建材設備說明，於八十三年、八十四年間，在銷
    售海報印製，及利用不知情之銷售人員向上訴人指稱「傑盟地球村」社區，有多
    元化公共設施，並提供高爾夫果嶺練習場、多功能球場（羽球、網球、藍球）、
    二千坪休閒公園、三百公尺藝術綠帶、六百坪社區野外休閒運動公園等，同時擅
    自告知傑盟公司為前國民大會代表乙○○（即被上訴人）及現任省議員謝章捷等
    人所經營，並於銷售海報上載明：「傑盟建設董事─新任第一高票當選省議員謝
    章捷為感謝彰化鄉親熱情愛護和支持，特意熱情回報」等語，用以取信上訴人，
    以致上訴人誤信本案房地日後興建完竣，必應有絕佳之居住生活環境品質及休閒
    運動設施，並應具有如銷售海報及建材設備說明所載之情形，而於八十四年一月
    二十三日，向傑盟公司訂購Ｇ棟四樓房屋及Ｂ１編號四六號停車位，以及向張慈
    育購買房屋坐落之基地，且於訂約後，依約定給付新台幣（以下同）五十四萬元
    。惟上訴人於八十六年八、九月間前往施工現場查看，發現興建後之實際情況，
    與銷售海報及建材設備說明等項截然不同，銷售海報上所稱之五十餘項公共設施
    並未施作，高爾夫果嶺練習場、多功能球場（羽球、網球、藍球）、二千坪休閒
    公園、六百坪社區野外休閒運動公園等部分公共設施甚至找不到施作之空間，上
    訴人始知受騙等情。爰依侵權行為之法律關係，求為命：被上訴人給付五十四萬
    元，及加付法定遲延利息之判決。
二、被上訴人則以：系爭「傑盟地球村」預售屋公共設施已計價部分，均已完成，而
    未計價部分，已完成百分之九十八，上訴人僅付總價金百分之十七，於九二一地
    震後，上訴人不想買，才未繼續付款，被上訴人並無詐騙上訴人等語，資為抗辯
    。
三、上訴人主張其於八十四年一月二十三日，向傑盟公司訂購「傑盟地球村」預售屋
    Ｇ棟四樓房屋及Ｂ１編號四六號停車位，以及向訴外人張慈育購買房屋坐落之基
    地，訂約後已給付五十四萬元，傑盟公司所印製之銷售海報列有高爾夫果嶺練習
    場、多功能球場（羽球、網球、藍球）、二千坪休閒公園、三百公尺藝術綠帶、
    六百坪社區野外休閒運動公園等公共設施，又依傑盟公司與上訴人所訂立之房屋
    預定買賣合約書附件(四)社區公共設施第八點戶外休閒設施，列有高爾夫果嶺練習
    場、多功能球場（羽球、網球、藍球）等項公共設施等事實，為被上訴人所不爭
    執，且有房屋預定買賣合約書、土地預定買賣合約書在卷可稽（見原審卷四至三
    一頁），及銷售海報在卷可稽（偵查卷外放證物），自堪信為真實。
四、查，系爭「傑盟地球村」預售屋，經台灣彰化地方法院檢察署檢察官於八十七年
    十一月四日勘驗現場結果，前揭高爾夫果嶺練習場、多功能球場（羽球、網球、
    藍球）、二千坪休閒公園、三百公尺藝術綠帶、六百坪社區野外休閒運動公園等
    公共設施，均尚未興建完工，並且有多項公共設施尚未施作，此有勘驗筆錄、現
    場照片附於刑事偵審卷可資佐證（見台灣彰化地方法院檢察署八十七年度偵字第
    六八九四號偵查卷五一至五四、一一三至一二六頁），據曹傑民於偵訊中供稱前
    揭公共設施無空間可做等語（見上開偵查卷五一、六０頁），賴坤銘於偵訊中供
    稱：目前後續工程由其接手完成，但網球場、藍球場無設計圖，無法施工等語（
    見上開偵查卷六二頁），足認傑盟公司於推出「傑盟地球村」預售屋時，顯然並
    未規劃高爾夫果嶺練習場、多功能球場（羽球、網球、藍球）等項公共設施。被
    上訴人辯稱系爭「傑盟地球村」預售屋公共設施已計價部分，均已完成，而未計
    價部分，已完成百分之九十八等語，與前事實不符，不足採取。又傑盟公司推出
    「傑盟地球村」預售屋附近之土地為彰化市○○○段番社口小段一二八之一號土
    地（該筆土地為謝梓德與他人共有），地目為旱，土地編定使用種類為山坡地保
    育區農牧用地，此有土地登記簿簿謄本及地籍圖在卷為憑，前揭「傑盟地球村」
    預售屋附近之土地依現行法令（非都市土地使用管制規則）不得作為球場或公園
    使用，且謝梓德並未與傑盟公司訂立書面契約同意提供預售屋附近之土地作為球
    場或公園使用，而傑盟公司在前揭土地推出「傑盟地球村」，係於八十三年九月
    三十日預售屋開工時（此見彰化縣政府工務局使用執照影本附於刑事卷可憑），
    訴外人曹傑民稱「乙○○有參與，江榮聰雖然是負責人，但是他身體不好，都委
    由乙○○在處理董事長的職務」（見本院九十一年度上易字第七二號刑事卷(一)第
    七十七頁），「當時的負責人是江榮聰，但是他身體不好，都委由乙○○代理他
    董事長的職務，我遇到重大事情都有向乙○○報告，研究後才決定如何處理」（
    見上開刑事卷(一)第一一九頁），「公司是委託銷售，乙○○和我都知道他們銷售
    的情形，也知道他們有刊登這些廣告」（見上開刑事卷(一)第一一九頁）等語。足
    認被上訴人與曹傑民明知前揭高爾夫果嶺練習場、多功能球場（羽球、網球、藍
    球）、二千坪休閒公園、六百坪社區野外休閒運動公園等項公共設施並未有設計
    圖或經申請建照，且預售屋旁之土地為農地，根本無法設置球場或公園，仍委由
    廣告公司人員將之印製於房屋預定買賣合約書及銷售海報內，被上訴人顯有施行
    詐術之行為。且購買房屋之人除考慮房屋本體建築外，尚考慮房屋週遭之公共設
    施，而房屋旁之公共設施亦為房屋價值之一部分，如果房屋週遭之環境缺少高爾
    夫果嶺練習場、多功能球場（羽球、網球、藍球）、公園等項公共設施，則房屋
    之價值勢必減少許多，亦不致吸引眾人至該處購屋，被上訴人以此不實之事項致
    上訴人陷於錯誤而購買該預售屋，足證被上訴人與曹傑民於出售預售屋時即有施
    用詐術詐欺承購戶之不法意圖。又，被上訴人因本件經本院九十一年度上易字第
    七二號刑事判決，判處有期徒刑二年八月確定，有該刑事判決在卷可證（見本院
    上易字卷六至一四頁），並經本院調閱該刑事偵審卷查明屬實。上訴人因受被上
    訴人之詐騙，以致購買傑盟公司推出之「傑盟地球村」預售屋，而向傑盟公司訂
    購房屋，以及向訴外人張慈育購買建物坐落之基地，並交付五十四萬元。是上訴
    人主張因受被上訴人詐騙而訂購系爭「傑盟地球村」預售屋，堪以認定。
五、按六十三年四月九日最高法院六十三年度第二次民事庭推總會議議案(二)之決議：
    「因受詐欺而為之買賣，在經依法撤銷前，並非無效之法律行為，出賣人交付貨
    物而獲有請求給付價金之債權，如其財產總額並未因此減少，即無受損害之可言
    ，即不能主張買受人成立侵權行為而對之請求損害賠償‧‧」。旨在闡明侵權行
    為以實際受有損害為其成立要件。非謂類此事件，在經依法撤銷前，當事人縱已
    受有實際損害，亦不得依侵權行為法則請求損害賠償。」（最高法院六十七年十
    一月十四日決議參照）。又「因被脅迫而為負擔債務之意思表示者，即為侵權行
    為之被害人，該被害人固得於民法第九十三條所定之期間內，撤銷其負擔債務之
    意思表示，使其債務歸於消滅，但被害人於其撤銷權，因經過此項期間而消滅後
    ，仍不妨於民法第一百九十七條第一項所定之時效未完成前，本於侵權行為之損
    害賠償請求權，請求廢止加害人之債權，即在此項時效完成後，依民法第一百九
    十八條之規定，亦得拒絕履行。」（最高法院二十八年上字第一二八二號判例參
    照）。依上說明，顯見詐欺罪被害人雖未撤銷受詐欺之意思表示，如因一方之侵
    權行為受有損害時，仍得依民法第一百八十四條第一項所定侵權行為法則，請求
    損害賠償至明。本件被上訴人意圖為自己不法之所有，而取得上訴人所交付之五
    十四萬元，被上訴人亦因施用詐術致上訴人陷於錯誤而購買系爭「傑盟地球村」
    預售屋，則上訴人所交付之價款五十四萬元，顯係因被上訴人詐欺所受之實際損
    害，被上訴人自應負賠償之責。
六、綜上所述，本件上訴人本於侵權行為之法律關係，請求被上訴人給付五十四萬元
    ，並自原審刑事附帶民事訴訟判決正本送達翌日之九十年三月二十八日起至清償
    日止，按年利率百分之五計算之利息，即無不合，應予准許。原審為上訴人敗訴
    之判決，即有未合。上訴論旨，指摘原判決不當，聲明廢棄，為有理由。本件事
    證已臻明確，兩造其餘攻擊防禦方法及舉證，於判決之結果不生影響，不予逐一
    論列，併此敘明。
據上論斷，本件上訴為有理由，依民事訴訟法第四百五十條、第七十八條，判決如主
文。
中      華      民      國    九十二    年     十一     月     十九     日
~B1民事第六庭審判長法  官  吳火川
~B2                法  官  吳惠郁
~B3                法  官  饒鴻鵬
右為正本係照原本作成。
不得上訴。
~B                書記官  陳如慧
中      華      民      國    九十二    年     十一     月     二十     日
                                                                        Ｂ


司法院資訊處製作；財團法人民間司法改革基金會備份。
